臺灣板橋地方法院刑事判決　　　　　　　96年度訴字第2997號
公　訴　人　臺灣板橋地方法院檢察署檢察官
被　　　告　甲○○
　　　　　　　　　　（
選任辯護人　羅明文律師
上列被告因毒品危害防制條例等案件，經檢察官提起公訴（96年
度偵字第14447 號），本院判決如下：
    主  文
甲○○轉讓第一級毒品，處有期徒刑貳年。轉讓第一級毒品所得
新臺幣仟元沒收，如全部或一部不能沒收時，以其財產抵償之
。
其餘被訴部分均無罪。
    事  實
一、甲○○於民國96年5 月4 日凌晨，受其女友乙○○之託，與
    乙○○合資購買數量不詳之第一級毒品海洛因及第二級毒品
    甲基安非他命後，旋基於等價轉讓第一、二級毒品之犯意，
    於同日凌晨，在乙○○位於臺北縣樹林市○○街9 號4 樓住
    處，轉讓數量不詳、價值共3 千元之第一級毒品海洛因及第
    二級毒品甲基安非他命予乙○○。
二、案經桃園縣政府警察局大溪分局報請臺灣板橋地方法院檢察
    署檢察官偵查起訴。
    理  由
壹、程序方面：
    按被告以外之人於審判外之言詞或書面陳述，除法律有規定
    者外，不得作為證據，刑事訴訟法第159 條第1項 定有明文
    ，是被告以外之人於審判外之言詞或書面陳述，除非法律別
    有規定者，否則不得作為證據，亦即除非法律別有規定，否
    則傳聞證據不得做為證據。考其立法意旨，無非係以證人於
    陳述時，在記憶、知覺、表達，以及陳述之動機上，均有可
    能為與事實不一致之陳述，如在審判中經由具結、交互詰問
    、要求其就所見所聞為更深入細緻之描述，以及審判者透過
    直接審理，觀察證人行交互詰問時陳述之舉止，則得降低此
    種證人陳述與事實不一致之危險（最高法院72年度臺上字第
    3194號判決要旨、72年度臺上字第5094號判決要旨參照）。
    從而，僅在符合刑事訴訟法於第159 條後所定之第159 條之
    1 、第159 條之2 、第159 條之3 、第159 條之4 、第159
    條之5 等同法第159 條第1 項所稱之例外規定之要件下，始
    允許被告以外之人於審判外之陳述作為證據，否則，自不得
    採為論罪之依據。經查：
一、刑事訴訟法第159 條之3 規定：被告以外之人於審判中有下
    列情形（即同條第1 款至第4 款所列之情形）之一，其於檢
    察事務官、司法警察官或司法警察調查中所為之陳述，經證
    明具有可信之特別情況，且為證明犯罪事實之存否所必要者
    ，得為證據。其所謂「具有可信之特別情況」（即學理上所
    稱之「特信性」），係指其陳述係在特別可信為真實之情況
    下所為者而言。例如被告以外之人出於自然之發言、臨終前
    之陳述，或違反自己利益之陳述等特別情形均屬之。蓋被告
    以外之人在類此特別情況下所為之陳述，其虛偽之可能性偏
    低，可信之程度較高，若該項陳述為證明犯罪事實存否所必
    要，依上規定，自得構成傳聞法則之例外，而承認其證據能
    力。上開規定所指「具有可信之特別情況」，係屬傳聞證據
    例外取得證據能力之特別要件，與一般供述證據必須具備任
    意性之證據能力要件有別，二者不可混為一談。故被告以外
    之人於檢察事務官、司法警察官或司法警察調查中所為之陳
    述，縱係出於任意性，然仍必須具備「具有可信之特別情況
    」及「證明犯罪事實存否所必要」之要件，始能採為證據，
    最高法院95年度台上字第918 號判決可資參照。查檢察官雖
    稱證人丙○○因遭通緝，所在不明而無法傳喚，依刑事訴訟
    法第159 條之3 規定，其在警詢中之陳述應有證據能力等語
    ，惟經核證人丙○○在警詢中之證述，並未有任何「可信之
    特別情況」足以填補其因未具結而遺留之可信性空洞，揆諸
    上揭法條及判決意旨，尚難認其上開證言具有證據能力。
二、刑事訴訟法第159 條之1 第2 項規定：被告以外之人於偵查
    中向檢察官所為之陳述，除顯有不可信之情況者外，得為證
    據。辯護人雖主張證人乙○○在偵查中向檢察官所為之陳述
    無證據能力，惟未能舉出上開證述有何顯有不可信之情況，
    且證人乙○○已於本院審理時到庭具結作證並接受檢辯雙方
    交互詰問，是其於偵查中之證詞自具有證據能力。
三、證人廖緯城在警詢中之證詞，並無刑事訴訟法第159 條之1
    至159 條之5 所定符合「傳聞法則」例外之情形，並無證據
    能力。至其在偵查中「（問：你上次偵訊說，證件內有部分
    是甲○○拿給你的，要你女朋友替他辦手機？）應該是拿給
    我女朋友的，但是有哪些我不能確認，他要我女朋友代辦一
    些手機供他使用，據我女朋友所稱，他代辦的代價就是由甲○○提供毒品（換取毒品）」之證詞，顯屬傳聞，亦難認有
    證據能力。
貳、實體方面－有罪部分：
一、訊據被告甲○○在本院審理中矢口否認有何轉讓海洛因及甲
    基安非他命予乙○○之犯行。惟查，甲○○確有於上揭時地
    因與乙○○合資購買海洛因及甲基安非他命施用而轉讓該等
    毒品予乙○○之事實，業據證人乙○○迭在偵查中及本院審
    理時結證明確，被告在偵查中亦自承：我曾經拿過安非他命
    給乙○○等語（96年度偵字第14447 號卷第101 頁），再徵
    諸證人乙○○曾為被告女友，且於本院審理中一再證稱被告
    無販賣毒品予伊之情，顯見證人乙○○上開被告轉讓毒品予
    伊之證詞，應係本於親身見聞之據實陳述，並非出於不正動
    機而虛捏。綜上以觀，應認被告確有於上揭時地轉讓海洛因
    及甲基安非他命予乙○○之犯行。本件事證明確，被告犯行
    洵堪認定，應依法論科。
二、按海洛因、甲基安非他命分別為毒品危害防制條例所規定之
    第一級毒品與第二級毒品，其中甲基安非他命並業經行政院
    衛生署於79年10月9 日以衛署藥字第904142號函明令公告列
    為禁藥管理，又政府屢以電子或平面媒體強力宣導甲基安非
    他命係為毒品，施用毒品行為乃觸犯法律之事，則該類毒品
    不得為人體施用且禁止作為藥物本屬一般公眾所週知之事，
    是被告明知海洛因、安非他命係毒品，其中安非他命並為禁
    藥之事實，應可認定。核被告轉讓海洛因之行為，係犯毒品
    危害防制條例第8 條第1 項之轉讓第一級毒品罪；其轉讓安
    非他命之犯行，係犯藥事法第83條第1 項之轉讓禁藥罪。其
    轉讓前持有海洛因、安非他命之低度行為為轉讓之高度行為
    所吸收，不另論罪。又安非他命雖同屬毒品危害防制條例第
    2 條第2 項第2 款所定之第二級毒品，被告轉讓安非他命之
    行為同為合於該條例第8 條第2 項轉讓第二級毒品罪之處罰
    規定；然藥事法第83條第1 項規定之「明知為偽藥或禁藥，
    而轉販賣、供應、調劑、運送、寄藏、牙保、轉讓或意圖販
    賣而陳列者，處七年以下有期徒刑，得併科新臺幣五百萬元
    以下罰金。」條文，係於93年4 月21日修正公布，同年月23
    日施行，其法定刑較毒品危害防制條例第8 條第2 項所定之
    法定刑「六月以上五年以下有期徒刑得併科新臺幣七十萬元
    以下罰金」為重；又毒品之範圍尚包括影響精神物質與其製
    品，藥事之管理非僅止於藥品之管理，毒品未必係經公告之
    禁藥，禁藥亦非必為毒品，毒品危害防制條例與藥事法二者
    ，並無必然之特別法與普通法關係，故除有轉讓之第二級毒
    品達毒品危害防制條例第8 條第6 項之一定數量，經依法加
    重之法定刑較藥事法第83條第1 項之法定刑為重之情形外，
    因藥事法第83條第1 項為後法，且為重法，應優先適用藥事
    法處罰，而被告轉讓安非他命行為時復係上述藥事法修正後
    所為，自應適用修正後及現行之藥事法處斷（臺灣高等法院
    暨所屬地方法院94年11月25日法律座談會刑事類提案第8 號
    決議，及最高法院95年度臺上字第1325號判決意旨參照）。
    而被告以同一行為同時轉讓海洛因、安非他命兩種毒品而觸
    犯上開二罪名，為想像競合犯，應依刑法第55條之規定從其
    中法定刑較重之轉讓第一級毒品罪論處。爰審酌被告犯罪之
    動機、目的、手段、所生危害、犯罪後態度等一切情狀，處
    如主文所示之刑，以資儆懲。至轉讓所得3,000 元雖未扣案
    ，仍應依毒品危害防制條例第19條第1 項之規定予以宣告沒
    收，如全部或一部不能沒收時，以其財產抵償之。被告於96
    年6 月25日為警查獲後，雖經警方扣得海洛因1 包、甲基安
    非他命2 包、電子磅秤1 台、吸管3 支、海洛因殘渣袋1 包
    、酒精燈1 個、吸食器1 組、小夾鏈袋1 包、注射針筒3 支
    、葡萄糖1 包、門號0000000000號行動電話1 支等物，惟與
    前開論罪科刑部分並無關聯，不應在本案中宣告沒收，併此
    敘明。
、實體方面－無罪部分：
一、公訴意旨另以：
（一）被告意圖營利，自民國96年4 月間之某日起，迄同年5 月
      26日清晨4 、5 時許止，以撥打0000000000號手機聯絡乙○○方式，每2 、3 日1 次，各以新臺幣（下同）3 千元
      、2 千元至2 千5 百元之價格，販售第一級毒品海洛因1
      包（0.25公克）、第二級毒品甲基安非他命1 包（1 公克
      ）予乙○○，並親自攜至乙○○位於臺北縣樹林市○○街
      9 號4 樓住處交易之（惟此部分事實應扣除前揭經本院認
      定有罪即被告於96年5 月4 日轉讓海洛因及甲基安非他命
      予乙○○之部分）。
（二）被告另於96年5 月15日下午6 時許，在桃園縣龜山鄉龜山
      陸橋下，明知丙○○申辦之2 張人頭SIM 卡係屬具有財產
      價值之贓物，仍以折抵2 千元之代價，讓售同價值之第二
      級毒品安非他命1 包與丙○○施用。96年5 月底或6 月初
      之某日下午3 時許，在台北縣三峽鎮恩主公醫院附近其所
      駕駛之自用小客車上，再以同樣交易方式，收受丙○○交
      付之另2 張人頭SIM 卡後，讓售價值2 千元之第二級毒品
      安非他命1 包與丙○○施用。96年6 月10日中午12時許，
      又以同樣交易方式，攜帶價值1 千元之第二級毒品安非他
      命1 包前往丙○○位於台北縣鶯歌鎮○○○路273 巷6 號
      居處讓售與丙○○施用。嗣於96年6 月25日清晨6 時40分
      許，在台北縣鶯歌鎮○○○路273 巷6 號，為警緝獲另案
      遭通緝之丙○○後，再由丙○○撥打被告0000000000號手
      機向被告洽妥購買毒品若干，並約定於當日下午1 時30分
      許，在台北縣樹林市○○街與太平路口交易，屆時為警當
      場查獲，並扣得其所持有之第一級毒品海洛因1 包（毛重
      0.66公克）及欲販賣之第2 級毒品安非他命2 包（毛重1.
      11公克），復經其同意帶同警方前往其所居住位於台北縣
      樹林市○○街與太元街口某處無門牌之鐵皮屋內搜索時，
      又扣得電子磅秤1 台、吸管3 支、海洛因殘渣袋1 包、酒
      精燈1 個、吸食器1 組、小夾鏈袋1 包、注射針筒3 支、
      葡萄糖1 包、0000000000號手機1 支等物。
    因認被告此部分亦涉犯刑法第349 條第2 項之故買贓物罪嫌
    、毒品危害防制條例第4 條第1 項之販賣第一級毒品罪嫌及
    同條第2項之販賣第二級毒品罪嫌。
二、按犯罪事實應依證據認定之，無證據不得認定犯罪事實；又
    不能證明被告犯罪者，即應諭知無罪之判決，刑事訴訟法第
    154 條第2 項、第301 條第1 項分別定有明文。訊據被告堅
    詞否認上述犯行，辯稱：我沒有販賣第一級及第二級毒品予
    乙○○和丙○○等語。經查：
（一）販賣第一、二級毒品予乙○○部分：
      公訴人所以認被告有前開販賣第一、二級毒品予乙○○之
      犯行，無非以證人乙○○在偵查中之證言為其主要論據。
      惟查，證人乙○○在偵查中及本院審理時均未能具體指出
      被告販賣海洛因及甲基安非他命予伊之時間、地點、數量
      、價錢及次數，並證稱係與被告合資購買毒品等語（96年
      度偵字第14447 號卷第108 頁、本院96年11月29日審判筆
      錄第4 頁），再衡諸當時被告與乙○○係男女朋友關係之
      情狀，實難認被告確有公訴人所指意圖營利而販賣海洛因
      及甲基安非他命予乙○○之犯行。
（二）販賣第二級毒品予丙○○部分：
　　　公訴人所以認被告有前述販賣第二級毒品予丙○○之犯行
      ，無非以：被告在警詢中之供述、證人丙○○在警詢中及
      證人廖緯城在警詢、偵查中之證詞、前開被告為警所扣押
      之物品、卷附雙向通聯紀錄及被告行動電話內之簡訊翻拍
      照片為其論據。然查：1 、證人丙○○及廖緯城之證詞並
      無證據能力；2 、被告於96年6 月25日為警查獲後，雖經
      警扣得前述物品，此有扣押物品清單1 份在卷可稽，惟持
      有前揭毒品及工具之原因非一，或因意圖販賣營利而持有
      ，或為圖轉讓而持有，或因單純供己施用而購入持有，均
      有可能，並不足以證明被告確有上開販賣甲基安非他命予
      丙○○之犯行；3 、卷附雙向通聯紀錄並無從證明被告與
      丙○○通話之內容為何，至被告行動電話內簡訊之翻拍照
      片，亦未查有與被告是否販賣毒品予丙○○相關者；4 、
      被告在警詢中雖自承有請丙○○施用2 次安非他命（同上
      偵卷第20頁），惟此部分除被告之自白外，並無其他補強
      證據證明該自白與事實相符。綜上所述，卷存證據亦不足
      以證明被告確有公訴人所指於上述時、地販賣甲基安非他
      命予丙○○3 次之犯行。
（三）從而，此部分係不能證明被告犯罪，揆諸首揭法條意旨，
      本院自應就此部分為無罪判決之諭知。
據上論斷，應依刑事訴訟法第299 條第1 項前段、第301 條第1
項，毒品危害防制條例第8 條第1 項、第19條第1 項，藥事法第
83 條 第1 項，刑法第11條前段、第55條，判決如主文。
本案經檢察官陳伯均到庭執行職務。
中　　華　　民　　國　　96　　年　　12　　月　　13　　日
                  刑事第十庭審判長法　官  侯志融
                                  法  官  楊博欽
                                  法  官  歐陽漢菁
以上正本證明與原本無異
如不服本判決應於送達後10日內向本院提出上訴狀
                                  書記官　李崇文
中　　華　　民　　國　　96　　年　　12　　月　　14　　日
附錄本案論罪科刑法條全文：
毒品危害防制條例第八條
  轉讓第一級毒品者，處一年以上七年以下有期徒刑，得併科新
  台幣一百萬元以下罰金。
  轉讓第二級毒品者，處六月以上五年以下有期徒刑，得併科新
  台幣七十萬元以下罰金。
  轉讓第三級毒品者，處三年以下有期徒刑，得併科新台幣三十
  萬元以下罰金。
  前三項之未遂犯罰之。
藥事法第八十三條第一 項
  明知為偽藥或禁藥，而販賣、供應、調劑、運送、寄藏、牙保
  、轉讓或意圖販賣而陳列者，處七年以下有期徒刑，得併科新
  臺幣五百萬元以下罰金。
  犯前項之罪，因而致人於死者，處七年以上有期徒刑，致重傷
  者，處三年以上十二年以下有期徒刑。
  因過失犯第一項之罪者，處二年以下有期徒刑、拘役或科新臺
  幣三十萬元以下罰金。
  第一項之未遂犯罰之。
